【裁判字號】    97,易,231
【裁判日期】    970626
【裁判案由】    業務侵占
【裁判全文】
臺灣基隆地方法院刑事判決               97年度易字第231號
公  訴  人  臺灣基隆地方法院檢察署檢察官
被      告  丙○○
上列被告因業務侵占案件，經檢察官提起公訴（96年度偵字第
5932號），判決如下：
    主  文
丙○○意圖為自己不法之所有，而侵占對於業務上所持有之物，
累犯，處有期徒刑肆月，如易科罰金，以新臺幣壹仟元折算壹日
，減為有期徒刑貳月，如易科罰金，以新臺幣壹仟元折算壹日。
    事  實
一、丙○○前因傷害案件，經臺灣高等法院於民國93年2月27 日
    ，以92年度上易字第3108號判決判處有期徒刑4 月確定，於
    93年8月2日易科罰金執行完畢。詎丙○○仍不知警惕，於95
    年2月14日開始受僱於甲○○，擔任甲○○所有之車號680-
    GC 號聯結車（下稱本案車輛）司機，同時須負責本案車輛
    之維修及保養，為從事業務之人；而丙○○於96年2月5日及
    同年月10日，將本案車輛送至所經營，設於臺北縣八里鄉○○路○段31 號華克汽車修理廠維修，所需之費用新臺幣（下
    同）27390元及7850元則約於96年2月10日、同年月12日，分
    別將乙○○出具之修護單連同製作之報表交予甲○○審核，
    甲○○即均指示丙○○將收取應繳回之工程款項內扣除上開
    2 筆維修車費用，並由丙○○持有用以支付給乙○○；嗣丙○○因遭甲○○解雇致心生不滿，復因適逢過年缺錢支應家
    庭生活開銷，竟意圖為自己不法所有，將其業務上所持有之
    上開2 筆款項擅自挪為家用而一併侵吞入己；另乙○○則於
    向丙○○催討上開2筆維修費用未果，於96年4月26日在八里
    加油站遇見丙○○，因丙○○無法清償故開立7 紙本票交由
    乙○○收執，嗣乙○○因丙○○所簽發交付之本票屆期亦未
    能兌現，遂對丙○○提出詐欺告訴（業經臺灣士林地方法院
    檢察署以96年度偵字第9878號為不起訴處分確定），嗣丙○○始先支付乙○○4,440元，並於96年9月、10月、11日各支
    付乙○○1 萬元後始清償完畢，經丙○○於警、偵訊時自承
    該等款項已遭其花用殆盡後，始查悉上情。
二、案經臺灣士林地方法院檢察署檢察官自動檢舉呈請臺灣高等
    法院檢察署核轉臺灣基隆地方法院檢察署檢察官偵查起訴。
    理  由
一、有關本件之證據能力，被告均不爭執，且審酌後述引用之證
    據，並無明顯違法或不當之處，依刑事訴訟法第159條之5規
    定，自有證據能力，合先敘明。
二、上揭犯罪事實，業據被告丙○○於本院審理時坦承不諱，核
    與證人甲○○、乙○○於警詢、偵查及本院審理中證述情節
    相符，復有華克汽車修理廠修護單2紙、被告簽發之本票7紙
    及切結書1 紙在卷可資佐證，足徵其自白與事實相符。本件
    事證明確，被告犯行堪以認定。
三、按侵占行為，係指對於自己持有他人所有物，無法律上權利
    ，而將之視為自己所有物，逕為所有權人之行為，亦即將主
    觀上「變易持有為所有」之心態予以客觀化轉而為外部之取
    得行為（最高法院44年台上字第546 號判例可資參照）；又
    刑法上所謂業務，係以事實上繼續執行之業務為準，凡以反
    覆為同種類之行為為目的之社會活動，均屬一種業務，一人
    未必僅從事某一種專業，如一人同時兼有二種或三種以上之
    業務，而侵占其中一種業務上所持有之物，亦成立業務上之
    侵占罪（最高法院72年台上字第6872號判決可資參照）。被
    告於警詢既自承：「我老闆共交給我新臺幣34440 元的修車
    費，我並沒有拿給乙○○而是留下來自己花用」等語（詳臺
    灣士林地方法院檢察署96年度他字第1970號偵查卷第24頁）
    ，於偵查中自承：「修車費我原本放在身上，我因為老闆把
    我解僱，很生氣就把那筆錢花掉了」（詳臺灣基隆地方法院
    檢察署96年度偵字第5932號偵查卷第6 頁）等語，是核被告
    所為，係犯刑法第336條第2項之業務侵占罪。又被告前曾受
    如事實欄所示之有期徒刑執行完畢，有臺灣高等法院被告前
    案紀錄表在卷可按。其於有期徒刑執行完畢後，5 年以內故
    意再犯本件有期徒刑以上之罪，為累犯，其所犯上開業務侵
    占罪，應依刑法第47條第1項加重其刑。次按刑法第59 條規
    定，犯罪之情狀顯可憫恕，認科以最低度刑仍嫌過重者，得
    酌量減輕其刑。該條乃立法時所設定有限度之立法權授與或
    讓與，用以調和個案，以符合平均正義。茲被告僅係因老闆
    甲○○將其解僱，且誤會其與修車廠老闆乙○○有勾結收取
    回扣，氣憤下在未知會老闆甲○○，僅告知修車廠老闆乙○○過完年後再付錢，即將老闆甲○○交其用以支付修車廠之
    修車費用花用，核其犯案之動機、原因及當時環境，在客觀
    上足以引起一般人同情，認為被告犯罪情狀可堪憫恕，若處
    最低之法定刑猶嫌過重，故援引刑法第59條規定減輕其刑。
    爰審酌被告犯罪動機、手段，侵占之金額，衡其犯罪後終能
    坦認犯行，全數付清修車費予修車廠老闆乙○○及老闆甲○○及乙○○均表示不再追究等一切情狀，量處如主文所示之
    刑，並諭知易科罰金之折算標準。
四、又查被告犯罪之時間，係在96年4月24 日之前，所犯符合中
    華民國96年罪犯減刑條例第3條第8款所定之減刑條件，應依
    該條例第2條第1項第3 款之規定，減其宣告刑二分之一，併
    諭知易科罰金之折算標準。
據上論斷，應依刑事訴訟法第299條第1項前段，刑法第336條第2
項、第41條第1項前段、第47條第1項、第59條，刑法施行法第1
條之1，中華民國96年罪犯減刑條例第2條第1項第3款、第7 條、
第9條，判決如主文。
本案經檢察官李元銘到庭執行職務。
中    華    民    國    97    年    6    月    26    日
                  刑事第三庭審判長法  官  鄭景文
                                  法  官  黃永定
                                  法  官  林淑鳳
以上正本證明與原本無異。
如不服本判決應於收受本判決後10日內向本院提出上訴書狀，其
未敘述上訴理由者，並得於提起上訴後10日內向本院補提理由書
狀（均須按他造當事人之人數附繕本）「切勿逕送上級法院」。
中    華    民    國    97    年  6    月    26    日
                                  書記官  郭廷耀
附錄論罪法條
中華民國刑法第336條第2項
對於業務上所持有之物，犯前條第 1 項之罪者，處 6 月以上
5 年以下有期徒刑，得併科 3 千元以下罰金。


司法院資訊處製作；財團法人民間司法改革基金會備份。
